臺灣高等法院臺中分院民事裁定
111年度抗字第166號
抗  告  人  中國信託商業銀行股份有限公司


法定代理人  利明献  


相  對  人  葉志烽  

上列抗告人因相對人聲明異議撤銷支付命令確定證明書事件，對
於中華民國111年3月11日臺灣彰化地方法院110年度事聲字第28
號裁定，提起抗告，本院裁定如下：
    主  文
抗告駁回。
抗告訴訟費用由抗告人負擔。
　　理  由
一、本件相對人以其未收受原法院於民國86年8月8日所核發86年
    度促字第9488號支付命令（下稱系爭支付命令）及確定證明
    書為由，對於原法院司法事務官110年9月6日所為核發確定
    證明書之處分聲明異議，原法院審核後，認系爭支付命令未
    合法送達，於111年3月11日以110年度事聲字第28號裁定撤
    銷確定證明書（下稱原裁定）。抗告人不服，提起抗告。抗
    告意旨略以：原法院於86年9月19日核發系爭支付命令確定
    證明書，至111年已逾民事訴訟法第515條第2項規定之5年撤
    銷期間。且相對人曾對系爭支付命令提起再審之訴，經原法
    院110年度彰再簡字第1號判決駁回，該判決亦指出相對人於
    86年7月14日登記戶籍為○○路○段000號，89年6月30日登記戶
    籍為○○路000巷00弄00號，於91年間因執行刑罰而入監，有
    遷徙紀錄、在監在押全國紀錄資料可憑，尚難因支付命令卷
    宗業已銷毁，而認系爭支付命令有何未合法送達之情形。原
    法院撤銷系爭支付命令確定證明書，變動25年來之法律關係
    ，難謂合理等語。
二、按支付命令屬於督促程序，依民事訴訟法第521條規定，債
    務人對於支付命令未於法定期間合法提出異議者，支付命令
    得為執行名義，為裁定之法院應付與裁定確定證明書。故支
    付命令必須確實合法送達予債務人收受，始能謂已賦予債務
    人之程序保障，亦為支付命令賦予債權人執行力之正當化根
    據。如未經合法送達，前揭法定不變期間即無從起算。倘支
    付命令未經合法送達，法院誤認未確定之支付命令為確定，
    依聲請付與確定證明書者，不生該支付命令已確定之效力。
    此外，發支付命令後，3個月內不能送達於債務人者，其命
    令失其效力，亦有民事訴訟法第515條第1項規定可參。次按
    依一定事實足認以久住之意思，住於一定之地域者，即為設
    定其住所於該地，民法第20條第1項亦定有明文。準此，我
    國民法關於住所之設定，兼採主觀主義及客觀主義之精神，
    必須主觀上有久住一定地域之意思，客觀上有住於一定地域
    之事實，該一定之地域始為住所。
三、經查：系爭支付命令卷宗固因逾保存期限，業經銷毀，已無
    系爭支付命令之送達回證可證，惟觀諸系爭支付命令所載債
    務人即相對人葉志烽之住居所，為「彰化縣○○鎮○○里○○路0
    段000號」（下稱○○路0段000號），且抗告人於97年12月3日
    持系爭支付命令，向原法院聲請換發債權憑證，其聲請狀所
    載債務人住所，及換發取得之原法院97年度執字第41815號
    債權憑證所在債務人住居所，亦為上開地址，顯無從認定另
    有其他送達處所，堪認系爭支付命令應係寄送至○○路0段000
    號對債務人為送達。而依確定證明書記載，系爭支付命令乃
    於86年9月19日送達與債務人，惟債務人之戶籍地於86年7月
    14日業已遷至○○路000巷00弄00號，迄至89年9月30日遷至彰
    化縣○○鎮○○路0段000號，此有相對人戶口名簿、戶籍資料、
    全戶簿冊影像資料等件可憑（見原法院86年度促字9488號卷
    第5、7頁及第12頁背面），復查無債務人於86年間主觀上或
    客觀上有以○○路0段000號為住居或送達地之事證，自難認系
    爭支付命令送至○○路0段000號處即為合法送達，抗告人僅執
    原法院110年度彰再簡字第1號民事裁定中載述「再審原告（
    指相對人）於86年7月14日登記之戶籍地址為彰化縣○○鎮○○
    里○○路○段000號」一詞，即謂系爭支付命令已合法送達，尚
    難憑採。抗告人雖再稱依民事訴訟法第515條規定，確定證
    明書所載確定日期至今已逾五年，法院不得撤銷確定證明書
    云云；然民事訴訟法第515條第2項、第3項乃有關時效中斷
    之規定，其立法目的，係為兼顧債權人權益之保障與債務人
    時效利益，非謂支付命令確定證明書之撤銷設有5年期間之
    限制，亦無從解為自確定證明書所載確定日期起5年屆滿，
    即一概賦予支付命令與確定判決同一效力，抗告人此部分所
    辯，亦是無據。是系爭支付命令不生合法送達效力，原法院
    誤認系爭支付命令合法送達相對人，並已確定，而核發確定
    證明書予抗告人，自有違誤。又系爭支付命令於86年8月8日
    核發迄今，已逾3個月未合法送達於相對人，支付命令即失
    效力，無從確定。從而，原裁定撤銷系爭支付命令之確定證
    明書，核無不合，抗告意旨指摘原裁定不當，聲明廢棄，為
    無理由，應予駁回。
四、據上論結，本件抗告為無理由，爰裁定如主文。
中　　華　　民　　國　　111 　年　　5 　　月　　13　　日
　　　　　　　　 民事第四庭    審判長法　官  林慧貞
　　　　　　　　　　　　　　         法　官  劉惠娟
　　　　　　　　　　　　　　　       法　官  王怡菁
正本係照原本作成。       
不得再抗告。
                                     書記官  盧威在
　　　　　　　　　　　　　　　　　　 
中　　華　　民　　國　　111 　年　　5 　　月　　13　　日